臺灣士林地方法院刑事判決
111年度金訴字第259號
公  訴  人  臺灣士林地方檢察署檢察官
被      告  邱奕勳




上列被告因違反洗錢防制法等案件，經檢察官提起公訴（111年
度偵字第3230號），暨併案審理（111年度偵字第12020號、第13
170號），被告於本院準備程序中就被訴事實為有罪之陳述，本
院合議庭裁定由受命法官獨任改依簡式審判程序審理，並判決如
下：
    主  文
邱奕勳幫助犯詐欺取財罪，處拘役伍拾日，如易科罰金，以新臺
幣壹仟元折算壹日。
    犯罪事實
一、邱奕勳明知銀行存摺、提款卡及提款卡密碼係供自己使用，
    攸關個人債信，甚為重要，若同時交予他人，可能被非法使
    用，且可預見無故蒐集他人之存摺帳戶、提款卡使用之人，
    將可能藉蒐集之存摺帳戶、提款卡遂行財產上犯罪之目的，
    竟仍基於幫助詐欺取財之不確定故意，於民國110年9月27日
    前之某時，在臺北市○○區○○○路0段000號即第一商業銀行東
    湖分行外，將其所有之第一商業銀行帳號00000000000號帳
    戶（下稱本案帳戶）之存摺、提款卡及密碼交予成年男子「
    王駿嘉」，「王駿嘉」則交予所屬詐騙集團作為詐騙下列被
    害人後使該等被害人匯入款項之帳戶。
　㈠於110年6月16日20時許，真實姓名年籍不詳自稱「陳雨欣」
    之詐騙集團成員，以交友APP「吾聊」及LINE向劉宗能詐稱
    可論及婚嫁，然須幫忙「陳雨欣」在上海市之父親辦理公司
    退股、繳稅等手續云云，劉宗能不疑有他陷於錯誤，而依指
    示於同年9月27日上午9時許，在溪口郵局臨櫃匯款新臺幣（
    下同）23萬元至本案帳戶後遭轉匯其他帳戶，劉宗能發覺有
    異而知受騙並報警處理。
　㈡自109年7月底起，自稱葉祐宏前女友之人撥打電話及使用通
    訊軟體LINE傳送訊息予葉祐宏，佯稱有一筆美金保單金額要
    下來，需繳手續費，希望幫忙支付云云，致葉祐宏陷於錯誤
    ，而於110年9月27日上午11時2分許，以葉鄭玉省名義匯款2
    5萬元至本案帳戶後遭轉匯其他帳戶，發覺有異而知受騙並
    報警處理。
　㈢於110年9月22日真實姓名年籍不詳自稱「劉嘉峻」之詐騙集
    團成員，以在美林證券從事應用程式後台維護工作可以取得
    投資內幕清息為由，佯請阮彩霞投資下單，致阮彩霞陷於錯
    誤而於110年9月29日匯款20萬元至本案帳戶後遭轉匯其他帳
    戶，嗣阮彩霞要求出金未果始知受騙。
二、案經劉宗能訴由新北市政府警察局新莊分局報告臺灣士林地
    方檢察署檢察官偵查起訴，暨阮彩霞訴由花蓮縣警察局花蓮
    分局、葉祐宏訴由高雄市政府警察局仁武分局報告臺灣士林
    地方檢察署檢察官併案審理。
   理  由
一、本件被告邱奕勳所犯係死刑、無期徒刑、最輕本刑為3年以
    上有期徒刑以外之罪，其於準備程序中就被訴事實為有罪之
    陳述，經告知簡式審判程序之旨，並聽取公訴人、被告之意
    見後，本院合議庭認為適宜裁定由受命法官獨任進行簡式審
    判程序。又本件之證據調查，依刑事訴訟法第273條之2規定
    ，不受同法第159條第1項、第161條之2、第161條之3、第16
    3條之1及第164條至第170條規定之限制，合先敘明。
二、上開犯罪事實，業據被告邱奕勳於本院準備程序、審理中坦
    承不諱，且告訴人劉宗能、阮彩霞、葉祐宏於上開時間遭他
    人詐欺，使其陷於錯誤，依指示匯款如上開金額至本案帳戶
    ，而遭轉匯一空之事實，亦為證人即告訴人劉宗能、阮彩霞
    、葉祐宏於警詢中證述明確（參見111偵3230卷第7頁至第9
    頁、111偵12020卷第39頁至第41頁、111偵13170卷第37頁至
    第38頁），並有第一銀行回覆被告邱奕勳存款查詢之客戶基
    本資料、存摺存款客戶歷史交易明細表各1份（參見111偵32
    30卷第13頁至第14頁）、告訴人劉宗能提供之彰化銀行匯款
    回條聯2份、郵政跨行匯款申請書3份（參見111偵3230卷第1
    5頁至第23頁）、告訴人劉宗能提供之手機畫面翻拍照片4張
    （參見111偵3230卷第25頁）、告訴人阮彩霞提供之與詐騙
    集團成員對話紀錄擷圖1份（參見111偵12020卷第43頁至第4
    8頁、第51頁至第52頁）、告訴人阮彩霞提供之網路銀行匯
    款紀錄1份（參見111偵12020卷第49頁至第51頁、第53頁至
    第54頁）、第一商業銀行汐科分行110年12月10日一汐科字
    第00032號函檢附帳號00000000000號帳戶開戶資料、110年9
    月1日起至110年10月20日止之交易明細表各1份及110年9月1
    日起至ATM機台之資料共12張（參見111偵12020卷第13頁至
    第37頁）、告訴人阮彩霞之中國信託銀行存款交易明細1份
    （參見111偵12020卷第55頁至第57頁）、第一商業銀行汐科
    分行110年11月17日一汐科字第00029號函檢附帳號00000000
    000號帳戶開戶資料及自110年4月30日至110年9月30日止之
    匯入轉出交易明細各1份（參見111偵13170卷第13頁至第31
    頁）、告訴人葉祐宏提供之新北市樹林區農會匯款申請書1
    份（參見111偵13170卷第94頁）、告訴人葉祐宏提供之與詐
    騙集團成員對話紀錄擷圖1份（參見111偵13170卷第95頁至
    第107頁）附卷可憑，應甚明確，而堪認定。
三、按刑法所指故意，非僅指直接故意，尚包括間接故意（不確
    定故意、未必故意）在內；所謂間接故意，乃指行為人對於
    構成犯罪事實，預見其發生而其發生並不違反其本意者而言
    ，此為刑法第13條第2項所規範。而幫助犯之成立，除行為
    人主觀上須出於幫助之故意，客觀上並須有幫助之行為；且
    幫助行為，係指對他人實現構成要件之行為施予助力而言，
    幫助故意，則指行為人就被幫助者正欲從事犯罪或正在從事
    犯罪，且該犯罪有既遂之可能，而其行為復足以幫助他人實
    現構成要件，在被告主觀上有認識，尚不以確知被幫助者係
    犯何罪名為其必要。再者，金融帳戶為個人理財之工具，申
    請開設金融帳戶並無任何特殊之限制，一般民眾皆能自由申
    請開戶，並得同時在不同金融機構申請多數存款帳戶使用，
    乃眾所週知之事實。在金融機構開設帳戶，請領存摺及提款
    卡及密碼後，任何人即得持之辦理存、匯及轉帳使用，事關
    帳戶所有人權益之保障，帳戶所有人理應避免被不明人士利
    用或持之為與財產有關之犯罪工具，並期杜絕自己金融帳戶
    存款遭他人冒領之風險，此實為社會大眾按諸生活認知所極
    易體察之常識，被告理應知悉。況且，新聞媒體對於不肖詐
    騙人員常大量收購或使用他人存款帳戶後，再持以供作犯罪
    使用，藉此逃避檢警查緝之情事，亦多所報導。被告僅為獲
    取報酬，率爾聽信對方要求，將攸關個人財產、信用且具專
    有性之本案帳戶存摺、提款卡及密碼，輾轉租予不詳之第三
    人作為匯款使用，如此乖離常態之行為，以被告具有一般智
    識程度而言，當可輕易預見他人取得本案帳戶資料係供作非
    法使用，況被告於本院審理中亦供承：我有在一般的郵局或
    銀行旁邊看到警示不能隨便借帳戶，而我認罪是因為沒有更
    謹慎去考慮這個問題就借帳戶等語（參見本院卷第61頁）。
    則縱被告不確知所交付本案帳戶存摺、提款卡及密碼之對象
    暨其所屬詐騙集團犯罪行為之具體內容，惟其既已預見本案
    帳戶資料有遭詐騙集團作為詐取財物之不法工具之可能，仍
    不計後果將本案帳戶資料借予不熟識之人，而容任該項犯罪
    行為之繼續實現，具有幫助他人詐欺取財之不確定故意已明
    。本件事證明確，被告之犯行，堪以認定。
四、按本件被告提供上開帳戶之金融卡及密碼供詐欺不法份子使
    用，使被害人因該詐欺不法份子詐騙而將款項匯入上開帳戶
    ，僅為他人之詐欺取財犯行提供助力，尚無證據足以證明被
    告係以自己實施詐欺取財犯罪之意思，或與他人為詐欺取財
    犯罪之犯意聯絡，或有直接參與詐欺取財犯罪構成要件行為
    分擔，且依卷內現存證據並不足以證明本件係三人以上共同
    犯罪之情事。是核被告所為，係犯刑法第30條第1項前段、
    第339條第1項之幫助詐欺取財罪。又被告以幫助他人犯罪之
    意思而參與犯罪構成要件以外之行為，為上開詐欺取財罪之
    幫助犯，乃依刑法第30條第2項之規定，減輕其刑。被告以
    一個提供本案帳戶之行為，同時觸犯3個幫助詐欺取財罪，
    為想像競合犯，應從一罪論處，而併案關於被害人阮彩霞、
    葉祐宏部分之犯罪事實，因與本案有想像競合犯之裁判上一
    罪關係，應為起訴效力所及，本院自得併為審理。爰審酌被
    告並無前科，此有臺灣高等法院被告前案紀錄表附卷可憑，
    被告因一時輕率失慮，輕易提供金融帳戶供他人掩飾犯罪所
    得使用，非但增加被害人尋求救濟之困難，造成社會人心不
    安，亦助長詐騙犯罪者之氣焰，使詐欺犯罪者得以順利取得
    詐欺所得之財物，危害財產財物交易安全，實有不該，惟被
    告犯後已坦承犯行，態度尚稱良好，兼衡本件被害人受害金
    額為68萬元，並無證據顯示被告因提供人頭帳戶而獲利，迄
    今未能與告訴人等達成和解，賠償其等之損失，及被告自陳
    為高中肄業、未婚、獨居、從事酒店少爺工作、週薪約1萬
    元等一切情狀，量處如主文所示之刑，並諭知如易科罰金之
    折算標準。另被告於本案中，無證據證明其有因交付帳戶而
    獲得金錢或利益，或分得來自上開詐欺集團成員之任何犯罪
    所得，自不宣告沒收，附此敘明。
五、另公訴意旨雖指稱被告上開所為，尚涉違反刑法第30條第1
    項前段、洗錢防制法第14條第1項之幫助洗錢罪嫌等語，然
    按洗錢防制法所稱之「洗錢」行為，依第2條之規定，係指
    ：一、意圖掩飾或隱匿特定犯罪所得來源，或使他人逃避刑
    事追訴，而移轉或變更特定犯罪所得；二、掩飾或隱匿特定
    犯罪所得之本質、來源、去向、所在、所有權、處分權或其
    他權益者；三、收受、持有或使用他人之特定犯罪所得。並
    於第14條、第15條規定其罰則，俾防範犯罪行為人藉製造資
    金流動軌跡斷點之手段，去化不法利得與犯罪間之聯結。申
    言之，洗錢防制法之立法目的，在於防範及制止因犯第3條
    所列之特定犯罪而取得或變得之財物或財產上利益及其之孳
    息，藉由包含處置（即將特定犯罪所得直接予以移轉或變更
    ）、分層化（即以迂迴層轉、化整為零之多層化包裝方式，
    掩飾或隱匿特定犯罪所得）及整合（即收受、持有或使用他
    人之特定犯罪所得，使之回流至正常金融體系，而得以合法
    利用享受）等各階段之洗錢行為，使其形式上轉換成為合法
    來源，以掩飾或切斷特定犯罪所得與犯罪之關聯性，而藉以
    逃避追訴、處罰。提供金融帳戶提款卡及密碼之行為人，因
    已將帳戶之提款卡及密碼等物件提供他人使用，失去對自己
    帳戶之實際管領權限，若無配合指示親自提款，即無收受、
    持有或使用特定犯罪所得之情形，且無積極之移轉或變更特
    定犯罪所得之行為，故非屬洗錢防制法第2條第1款、第3款
    所稱之洗錢行為。一般而言，洗錢防制法第2條第2款之掩飾
    、隱匿行為，目的在遮掩、粉飾、隱藏、切斷特定犯罪所得
    與特定犯罪間之關聯性，是此類洗錢行為須與欲掩飾、隱匿
    之特定犯罪所得間具有物理上接觸關係（事實接觸關係）。
    而提供金融帳戶提款卡及密碼供他人使用，嗣後被害人雖匯
    入款項，然此時之金流仍屬透明易查，在形式上無從合法化
    其所得來源，未造成金流斷點，尚不能達到掩飾或隱匿特定
    犯罪所得之來源、去向及所在之作用，須待款項遭提領後，
    始產生掩飾、隱匿之結果。故而，行為人提供金融帳戶提款
    卡及密碼，若無參與後續之提款行為，即非洗錢防制法第2
    條第2款所指洗錢行為，無從成立一般洗錢罪之直接正犯。
    然行為人主觀上如認識該帳戶可能作為收受、提領特定犯罪
    所得使用，他人提領後會產生遮斷資金流動軌跡以逃避國家
    追訴、處罰之效果，仍基於幫助之犯意而提供，則應論以幫
    助犯一般洗錢罪（最高法院108年台上大字第3101號裁定意
    旨參照）。查被告係於本案詐騙成員實行詐欺犯行前，即提
    供本案帳戶作為該詐騙者收取詐騙款項之工具，並非為該詐
    欺者取得財物後，另為掩飾、隱匿詐欺所得之行為，亦即該
    詐欺取財之特定犯罪尚未發生、該犯罪所得即洗錢標的尚未
    產生，即無從認定被告主觀上明知該特定犯罪已存在，亦無
    從認定被告明知洗錢標的財產為犯罪所得，而主觀上萌生隱
    匿尚未發生之詐欺犯罪所得之洗錢故意，再者，被告於本院
    審理供稱其僅受告知提供帳戶供匯款之用，並不清楚其帳戶
    對方如何使用（參見本院卷第61頁），檢察官亦未積極證明
    被告行為時主觀上認識本案帳戶可能作為收受、提領特定犯
    罪所得使用，他人提領後會產生遮斷資金流動軌跡以逃避國
    家追訴、處罰之效果，自不能僅因被告提供本案帳戶之行為
    遽論以幫助犯一般洗錢罪之罪責，此部分本應為被告無罪之
    諭知，惟公訴意旨認此部分與前開起訴為本院論罪科刑部分
    ，具有想像競合犯之裁判上一罪關係，爰不另為無罪之諭知
    。
據上論斷，依刑事訴訟法第273條之1第1項、第299條第1項前段
，刑法第30條第1項前段、第2項、第339條第1項、第55條前段、
第41條第1項前段，刑法施行法第1條之1第1項，判決如主文。
本案經檢察官曹哲寧提起公訴，檢察官林思吟、吳爾文併案審理
、檢察官林在培到庭執行職務。
中　　華　　民　　國　 111　 　年　　7  　月　　22　　日
                    刑事第六庭法  官  雷雯華
以上正本證明與原本無異。
如不服本判決應於收受送達後20日內向本院提出上訴書狀，並應
敘述具體理由。其未敘述上訴理由者，應於上訴期間屆滿後20日
內向本院補提理由書( 均須按他造當事人之人數附繕本) 「切勿
逕送上級法院」。因疫情而遲誤不變期間，得向法院聲請回復原
狀。
                              書記官  蔡宜君
中　　華　　民　　國　　111 　年　　7 　　月　　25　　日
附錄本案論罪科刑法條
刑法第339條
意圖為自己或第三人不法之所有，以詐術使人將本人或第三人之
物交付者，處 5 年以下有期徒刑、拘役或科或併科 50 萬元以
下罰金。
以前項方法得財產上不法之利益或使第三人得之者，亦同。
前二項之未遂犯罰之。

刑法第30條
幫助他人實行犯罪行為者，為幫助犯。雖他人不知幫助之情者，
亦同。
幫助犯之處罰，得按正犯之刑減輕之。